【裁判字號】    99,訴,1652
【裁判日期】    991229
【裁判案由】    毒品危害防制條例
【裁判全文】
臺灣高雄地方法院刑事判決              99年度訴字第1652號
公  訴  人  臺灣高雄地方法院檢察署檢察官
被      告  劉豐進
選任辯護人  任進福律師
上列被告因違反毒品危害防制條例案件，經檢察官提起公訴（99
年度偵字第30383號），本院判決如下：
    主  文
劉豐進犯如附表所示之販賣第一級毒品罪，均累犯，共陸罪，各
處如附表所示之刑。應執行有期徒刑貳拾年，扣案之0000000000
號行動電話壹支（含SIM 卡）沒收之，未扣案之販賣毒品所得財
物共新臺幣伍仟伍佰元沒收，如全部或一部不能沒收時，以其財
產抵償之。
    事  實
一、劉豐進前於民國95年間，因施用第一級、第二級毒品案件，
    分別經本院以95年度訴字第1916號判處有期徒刑8 月、4 月
    ，並定應執行有期徒刑11月確定，嗣於96年7 月16日減刑期
    滿執行完畢。詎仍不知悔改，明知海洛因業經公告為毒品危
    害防制條例第2 條第2 項所列管之第一級毒品，不得販賣，
    竟因施用毒品，致手頭拮据，而萌生營利意圖，基於販賣第
    一級毒品海洛因之犯意，於如附表所示時間、地點，將所持
    有之第一級毒品海洛因以如附表編號1 所示由購毒者潘啟川
    撥打劉豐進向友人蕭逸翔借用之0000000000號行動電話，或
    如附表編號2 至5 所示由購毒者蕭逸翔、如附表編號6 所示
    由購毒者吳家敏撥打劉豐進所有0000000000號行動電話之方
    式，聯絡買賣毒品事宜，再由劉豐進至如附表所示各該地點
    ，販賣第一級毒品海洛因，同時收取如附表各該編號所示對
    價（單位為新臺幣，均未扣案），作為補貼購買毒品所費支
    出之用。嗣為警於99年9 月17日持本院核發之搜索票至劉豐
    進高雄市○○區○○街124 號住處執行搜索，當場扣得上開
    0000000000號及另扣得0000000000號行動電話各1 支，而悉
    上情。
二、案經高雄市政府警察局三民第二分局報請臺灣高雄地方法院
    檢察署檢察官偵查起訴。
    理  由
一、按被告以外之人於審判外之陳述雖不符刑事訴訟法第159 條
    之1 至之4 等4 條之規定，而經當事人於審判程序同意作為
    證據，法院審酌該言詞陳述或書面陳述作成時之情況，認為
    適當者，亦得為證據，刑事訴訟法第159 條之5 第1 項定有
    明文。本判決所引證據，檢察官、被告劉豐進及辯護人均同
    意作為證據（見本院訴卷第39、39頁），茲本院審酌該等證
    據於作成時並無任何不適當之情況，認作為本件證據係屬適
    當，故均具有證據能力。
二、上揭事實均據被告坦承不諱，核與證人即向被告購買毒品之
    證人潘啟川、蕭逸翔、吳家敏及陪同潘啟川向被告購買毒品
    之友人蔡清全分別於警詢、偵查中證述之情節相符，復有搜
    索扣押筆錄、扣押物品目錄表、被告使用之0000000000號行
    動電話通聯紀錄、監聽譯文各1 份可資佐證（見警卷全卷、
    偵卷第41至50、89至92頁）。且政府為維護人民健康及社會
    秩序，對於販賣毒品之行為查緝甚嚴，海洛因價格亦昂貴，
    取得不易，茍無利可圖，當無甘冒查緝法辦重刑之危險，平
    白無端為該買賣之工作，又本件被告係將持有之第一級毒品
    海洛因售予上開購毒者，作為補貼購買毒品所費支出之用，
    業據被告於本院審理中自陳屬實（見本院訴卷第60頁），是
    其販入之價格必較售出之價格低廉，以從中賺取買賣差價，
    其牟利之意圖及事實已堪認定。足見被告任意性之自白均與
    事實相符，堪以採信。是本件事證明確，被告犯行均堪認定
    ，應予依法論罪科刑。
三、論罪科刑部分：
  (一)按海洛因係毒品危害防制條例第2 條第2 項第1 款所稱之第
    一級毒品。核被告所為，均係犯同條例第4 條第1 項之販賣
    第一級毒品罪，共6 罪。被告基於販賣之犯意，而持有第一
    級毒品之低度行為，均為販賣之高度行為所吸收，不另論罪
    。被告各次犯行，時間並非緊接，對象、地點亦不盡相同，
    難認主觀上均出於一次之決意，故在刑法評價上，均具有獨
    立性，應分論併罰。
  (二)被告有如事實所載受有期徒刑執行完畢之事實，有臺灣高等
    法院被告前案紀錄表可參，其受徒刑之執行完畢，5 年內故
    意再犯本件有期徒刑以上之罪，均為累犯，應各依刑法第47
    條第1 項加重其刑（死刑及無期徒刑部分不得加重其刑）。
  (三)又同為販賣第一級毒品之人，其原因動機不一，犯罪情節未
    必盡同，或有大盤毒梟者，亦有中、小盤之分，甚或僅止於
    吸毒者同儕間為求互通有無之有償轉讓者亦有之，所造成危
    害社會之程度自屬有異，法律科處販賣第一級毒品犯罪所設
    之法定最低本刑卻同為死刑、無期徒刑，不可謂為不重。而
    本院綜覽被告如附表所示販賣第一級毒品海洛因犯行，所得
    僅5,500 元，不僅獲利不多，販賣數量、模式、次數等節亦
    難與大盤毒梟者相提併論，參以被告家境普通，僅有國中畢
    業學歷，案發時靠幫忙母親販賣肉粽謀生，因施用毒品導致
    經濟壓力而誤入歧途，鑄成大錯，而本件被告為警查獲時，
    經採尿送驗已無毒品陽性反應，有高雄市立凱旋醫院99年11
    月4 日濫用藥物尿液檢驗報告1 紙可憑，復據被告供承明確
    （見本院訴卷第32、59頁），如依法定最輕本刑之無期徒刑
    科處，難謂符合刑罰之相當性，容有情輕法重而可憫之處，
    辯護意旨請求本院酌減其刑，尚屬有據，爰依刑法第59條規
    定，各酌以減輕其刑，並先加後減之。
  (四)按毒品危害防制條例第17條第1 項所規定犯第4 條至第8 條
    、第10條或第11條之罪，供出毒品來源，而減輕或免除其刑
    者，係以因而查獲其他正犯或共犯為要件，此觀該條例之規
    定自明。是以，須被告供出毒品來源之相關資料，例如上手
    之姓名、年籍、住居所或其他足資辨別之特徵等，使有調查
    或偵查犯罪職權之公務員因而對之發動調查或偵查並進而破
    獲者而言，申言之，必須具有先後且相當之因果關係，若被
    告供出毒品來源者之前，檢警人員已依其他確切證據合理懷
    疑其所供毒品來源之人涉案，則嗣後之查獲與被告之供出毒
    品來源間，即欠缺先後且相當之因果關係，自與上開規定減
    刑之要件不合（最高法院99年度台上字第5483號判決理由參
    照）。查本件被告於本院審理中固指稱其毒品來源係綽號「
    儒仔」之林孟儒等語（見本院訴卷第58頁），惟被告為警查
    獲前，高雄市政府警察局三民第二分局業已依監聽、跟監等
    情資掌握被告及林孟儒等人之犯嫌事證，方據以向本院聲請
    搜索票乙情，有該分局製作之販毒案架構圖可考（見99年度
    警聲搜字第1424號卷第13頁），是被告為警查獲前，員警業
    已掌握林孟儒之犯嫌，自非被告所供情節所致；又被告於警
    詢時曾稱毒品係向使用0000000000號行動電話之「儒仔」購
    買云云（見警卷第6 頁），惟經本院職權查詢結果，該號碼
    並無使用者資料等情，有遠傳電信股份有限公司99年12 月3
    日函文1 紙可考（見本院訴卷第33-4頁），是被告所指此情
    亦與事實不符，本件既無證據顯示被告有何供出毒品來源因
    而破獲之情，尚難援引上開規定予以減刑，附此敘明。
  (五)又犯同條例第4 條至第8 條之罪於偵查及審判中均自白者，
    減輕其刑，同條例第17條第2 項定有明文。本件被告於警詢
    、偵查中否認犯行，辯稱係與如附表所示購毒者合資購買，
    再自行或一同前往上手所在處購買第一級毒品海洛因云云之
    不實情節，業據被告於本院審理中坦承係不實供述（見本院
    訴卷第38頁），是其於偵查程序中並未自白犯行甚明，自無
    從據以減輕其刑，辯護意旨執此為辯（本院訴卷第41頁），
    容有誤會，附此敘明。
  (六)爰審酌被告明知海洛因係列管之第一級毒品，猶無視國家禁
    絕毒品之政策，販賣3 位交易對象共計6 次，戕害他人身心
    健康，欠缺守法觀念，惟念其全部所得不高，用以生活開銷
    ，與犯後於偵查中坦承部分事實，審理中坦承全部犯行，並
    將犯罪情節如實供述，足見已有悔悟之心，犯後態度尚可，
    及其犯罪動機、手段、原幫忙母親販賣肉粽、每日收入不到
    1,000 元、國中畢業之教育程度、尚有2 名在就學之子女需
    人撫養等一切情狀，就各次犯行分別量處如附表所示之刑，
    並認定其應執行有期徒刑20年為適當，如主文所示，以資懲
    儆。
四、末按毒品危害防制條例第19條第1 項關於沒收之規定，係採
    義務沒收主義，犯同條例第4 條之罪者，其供犯罪所用、因
    犯罪所得之財物，且屬犯人所有者，即應依該規定沒收，法
    院無審酌之餘地，如全部或一部不能沒收時，追徵其價額或
    以其財產抵償之，該條例第19條第1 項規定甚明，如所得財
    物為金錢而無法沒收時，應以其財產抵償之（最高法院95年
    度台上字第305 號判決意旨參照）。查本件扣案之00000000
    00號行動電話1 支（含SIM 卡），係被告所有供聯絡販賣毒
    品所用，為其自承明確（見本院訴字卷第15、36、57頁），
    即應依上開規定予以沒收；未扣案如附表各該編號所示販賣
    第一級毒品海洛因所得對價，亦均應依同條例同條項宣告沒
    收，如全部或一部不能沒收，以其財產抵償之。至另扣得之
    0000000000號行動電話1 支，被告否認係供販賣毒品所用之
    物（見本院訴字卷第57頁），亦無證據顯示係供作或預備供
    被告犯罪所用之物，及未扣案如附表編號1 所示0000000000
    號行動電話，係被告向證人蕭逸翔借用，歸還後，經證人蕭
    逸翔丟棄乙情，業據被告、證人蕭逸翔供承一致（見本院訴
    字卷第15頁、警卷第33頁），自非被告所有之物，爰不予宣
    告沒收，併此敘明。
據上論斷，應依刑事訴訟法第299 條第1 項前段，毒品危害防制
條例第4 條第1 項、第19條第1 項，刑法第11條、第47條第1 項
、第59條、第51條第5 款，判決如主文。
本案經檢察官顏漢文到庭執行職務。
中    華    民    國    99    年    12    月    29    日
                  刑事第十四庭   審判長法  官  陳銘珠
                                       法  官  林揚奇
                                       法  官  李俊霖
以上正本證明與原本無異。
如不服本判決應於收受送達後10日內向本院提出上訴書狀，並應
敘述具體理由；如未敘述上訴理由者，應於上訴期間屆滿後20日
內向本院補提理由書（均須按他造當事人之人數附繕本）「切勿
逕送上級法院」。
中    華    民    國    99    年    12    月    29    日
                                       書記官  武凱葳
附錄本判決論罪科刑法條
現行毒品危害防制條例第4條
製造、運輸、販賣第一級毒品者，處死刑或無期徒刑；處無期徒
刑者，得併科新臺幣2,000萬元以下罰金。
製造、運輸、販賣第二級毒品者，處無期徒刑或7 年以上有期徒
刑，得併科新臺幣1,000 萬元以下罰金。
製造、運輸、販賣第三級毒品者，處5 年以上有期徒刑，得併科
新臺幣700 萬元以下罰金。
製造、運輸、販賣第四級毒品者，處3 年以上10年以下有期徒刑
，得併科新臺幣300 萬元以下罰金。
製造、運輸、販賣專供製造或施用毒品之器具者，處1 年以上7
年以下有期徒刑，得併科新臺幣100 萬元以下罰金。
前5 項之未遂犯罰之。
毒品危害防制條例第19條
犯第4 條至第9 條、第12條、第13條或第14條第1 項、第2 項之
罪者，其供犯罪所用或因犯罪所得之財物，均沒收之，如全部或
一部不能沒收時，追徵其價額或以其財產抵償之。
為保全前項價額之追徵或以財產抵償，得於必要範圍內扣押其財
產。
犯第4條之罪所使用之水、陸、空交通工具沒收之。
附表：（劉豐進販賣海洛因一覽表）
┌──┬───┬─────┬────┬───┬───────┬─────────────┐
│編號│購毒者│時間      │交易地點│交易金│交易方式      │主          文            │
│    │      │（民國）  │        │額（新│              │                          │
│    │      │          │        │臺幣）│              │                          │
│    │      │          │        │、數量│              │                          │
├──┼───┼─────┼────┼───┼───────┼─────────────┤
│1   │潘啟川│99年5 月17│高雄市苓│500 元│潘啟川以097351│劉豐進犯販賣第一級毒品罪，│
│    │      │日下午1 時│雅區英明│海洛因│0267號行動電話│累犯，處有期徒刑拾陸年。未│
│    │      │40分許    │路附近公│      │聯絡劉豐進向友│扣案之販賣毒品所得財物新臺│
│    │      │          │園      │      │人蕭逸翔借用之│幣伍佰元沒收，如全部或一部│
│    │      │          │        │      │0000000000號行│不能沒收時，以其財產抵償之│
│    │      │          │        │      │動電話，由劉豐│。                        │
│    │      │          │        │      │進攜帶海洛因前│                          │
│    │      │          │        │      │來販賣，並收取│                          │
│    │      │          │        │      │現金500 元    │                          │
├──┼───┼─────┼────┼───┼───────┼─────────────┤
│2   │蕭逸翔│99年8 月4 │高雄市光│500元 │蕭逸翔以092644│劉豐進犯販賣第一級毒品罪，│
│    │      │日上午11  │華國小附│海洛因│8061號行動電話│累犯，處有期徒刑拾陸年。扣│
│    │      │、12 時 許│近處    │      │聯絡劉豐進所有│案之0000000000號行動電話壹│
│    │      │          │        │      │0000000000號行│支（含SIM 卡）沒收之，未扣│
│    │      │          │        │      │動電話，由劉豐│案之販賣毒品所得財物新臺幣│
│    │      │          │        │      │進攜帶海洛因前│伍佰元沒收，如全部或一部不│
│    │      │          │        │      │來販賣，並收取│能沒收時，以其財產抵償之。│
│    │      │          │        │      │現金500 元    │                          │
├──┼───┼─────┼────┼───┼───────┼─────────────┤
│3   │蕭逸翔│99年8 月11│（同上）│500元 │（同上）      │劉豐進犯販賣第一級毒品罪，│
│    │      │日晚上8、 │        │海洛因│              │累犯，處有期徒刑拾陸年。扣│
│    │      │9 時許    │        │      │              │案之0000000000號行動電話壹│
│    │      │          │        │      │              │支（含SIM 卡）沒收之，未扣│
│    │      │          │        │      │              │案之販賣毒品所得財物新臺幣│
│    │      │          │        │      │              │伍佰元沒收，如全部或一部不│
│    │      │          │        │      │              │能沒收時，以其財產抵償之。│
├──┼───┼─────┼────┼───┼───────┼─────────────┤
│4   │蕭逸翔│99年8 月12│高雄市二│500元 │（同上）      │劉豐進犯販賣第一級毒品罪，│
│    │      │日上午10、│聖公園處│海洛因│              │累犯，處有期徒刑拾陸年。扣│
│    │      │11時許    │        │      │              │案之0000000000號行動電話壹│
│    │      │          │        │      │              │支（含SIM 卡）沒收之，未扣│
│    │      │          │        │      │              │案之販賣毒品所得財物新臺幣│
│    │      │          │        │      │              │伍佰元沒收，如全部或一部不│
│    │      │          │        │      │              │能沒收時，以其財產抵償之。│
├──┼───┼─────┼────┼───┼───────┼─────────────┤
│5   │蕭逸翔│99年8 月31│（同上）│500元 │蕭逸翔以另一支│劉豐進犯販賣第一級毒品罪，│
│    │      │日晚上9、 │        │海洛因│0000000000號行│累犯，處有期徒刑拾陸年。扣│
│    │      │10時許    │        │      │動電話聯絡劉豐│案之0000000000號行動電話壹│
│    │      │          │        │      │進，其餘同上  │支（含SIM 卡）沒收之，未扣│
│    │      │          │        │      │              │案之販賣毒品所得財物新臺幣│
│    │      │          │        │      │              │伍佰元沒收，如全部或一部不│
│    │      │          │        │      │              │能沒收時，以其財產抵償之。│
├──┼───┼─────┼────┼───┼───────┼─────────────┤
│6   │吳家敏│99年8 月16│高雄市前│3,000 │吳家敏以098972│劉豐進犯販賣第一級毒品罪，│
│    │      │日上午11、│鎮區中華│元海洛│4977號行動電話│累犯，處有期徒刑拾捌年。扣│
│    │      │12時許    │五路1007│因    │聯絡劉豐進所有│案之0000000000號行動電話壹│
│    │      │          │巷1號9樓│      │0000000000號行│支（含SIM 卡）沒收之，未扣│
│    │      │          │樓下    │      │動電話商議購毒│案之販賣毒品所得財物新臺幣│
│    │      │          │        │      │事宜，由劉豐進│參仟元沒收，如全部或一部不│
│    │      │          │        │      │攜帶海洛因前來│能沒收時，以其財產抵償之。│
│    │      │          │        │      │販賣，並收取現│                          │
│    │      │          │        │      │金3,000 元    │                          │
├──┴───┴─────┴────┴───┴───────┴─────────────┤
│總計販賣第一級毒品6 次，所得共新臺幣5,500 元。                                        │
│定應執行刑：                                                                          │
│應執行有期徒刑20年，扣案之0000000000號行動電話壹支（含SIM 卡）沒收之，未扣案之販賣毒品│
│所得財物共新臺幣伍仟伍佰元沒收，如全部或一部不能沒收時，以其財產抵償之。              │
└───────────────────────────────────────────┘

司法院資訊處製作；財團法人民間司法改革基金會備份。
